【裁判字號】    99,訴,919
【裁判日期】    990831
【裁判案由】    違反毒品危害防制條例
【裁判全文】
臺灣彰化地方法院刑事判決              99年度訴字第919號
公  訴  人  臺灣彰化地方法院檢察署檢察官
被      告  甲○○
上列被告因違反毒品危害防制條例案件，經檢察官提起公訴（99
年度毒偵字第1158號），本院依簡式審判程序判決如下：
    主  文
甲○○施用第一級毒品，累犯，處有期徒刑拾月。
    犯罪事實
一、魏耀茗前因施用毒品案件，經本院以91年度毒聲字第1461號
    裁定送觀察、勒戒後，因認無繼續施用毒品之傾向，於91年
    7 月18日執行完畢釋放，並經臺灣彰化地方法院檢察署檢察
    官以91年度毒偵字第1286號為不起訴處分確定。復因施用第
    二級毒品案件，經本院以95年度斗簡字第351 號判處有期徒
    刑4 月確定，入監服刑後，於96年1 月22日徒刑易科罰金執
    行完畢出監。其後又因施用第二級毒品案件，經本院以96年
    度斗簡字第584 號判處有期徒刑6 月確定，於97年2 月20日
    易科罰金執行完畢。
二、詎甲○○仍未思悔改，復基於施用第一、二級毒品之犯意，
    於99年4月30日上午5時許，在彰化縣北斗鎮之雅新釣蝦場內
    ，以將海洛因及甲基安非他命粉末摻入香菸內點燃吸食煙霧
    之方式，同時施用第一、二級毒品海洛因1次。嗣於99年5月
    4 日中午12時20分許，為警持本院核發之搜索票前往甲○○
    之上開住處執行搜索，雖未查扣任何施用海洛因及甲基安非
    他命之工具及毒品，惟經警徵得其同意後採取尿液檢體送驗
    ，結果呈現嗎啡及甲基安非他命陽性反應，而查悉上情。
三、案經彰化縣警察局北斗分局報請臺灣彰化地方法院檢察署檢
    察官偵查起訴。
    理  由
一、本件被告甲○○所犯係死刑、無期徒刑、最輕本刑為3 年以
    上有期徒刑以外之罪，其於準備程序就前揭被訴事實為有罪
    之陳述，經受命法官告知簡式審判程序之旨，並聽取其與公
    訴人之意見後，本院認無不得或不宜改依簡式審判程序進行
    之處，爰依刑事訴訟法第273 條之1 第1 項、第284 條之1
    ，裁定本案由受命法官獨任進行簡式審判程序，合先敘明。
二、上開犯罪事實，有下列證據可資證明：
    (一)彰化縣警察局北斗分局委託檢驗尿液代號與真實姓名對照
        表。
    (二)詮昕科技股份有限公司濫用藥物尿液檢驗報告。
    (三)本院核發之搜索票。
    (四)臺灣高等法院被告前案紀錄表，及偵卷所附刑案資料查
        註紀錄表。
    (五)被告於警詢、偵訊及本院審理時之自白。
三、論罪科刑：
    (一)按毒品危害防制條例於92年7月9日修正公布，自93年1
        月9日施行，其中第20條、第23條將施用毒品之刑事處
        遇程序，區分為「初犯」及「5年內再犯」、「5年後再
        犯」。依其立法理由之說明：「初犯」，經觀察、勒戒
        或強制戒治後，應為不起訴處分或不付審理之裁定；經
        觀察、勒戒或強制戒治執行完畢釋放後，「5年內再犯
        」者，因其再犯率甚高，原實施之觀察、勒戒及強制戒
        治既已無法收其實效，爰依法追訴或裁定交付審理。至
        於經觀察、勒戒或強制戒治執行完畢釋放後，「5年後
        再犯」者，前所實施之觀察、勒戒或強制戒治已足以遮
        斷其施用毒品之毒癮，為期自新及協助其斷除毒癮，仍
        適用「初犯」規定，先經觀察、勒戒或強制戒治之程序
        。從而依修正後之規定，僅限於「初犯」及「5年後再
        犯」二種情形，始應先經觀察、勒戒或強制戒治程序。
        倘被告於5年內已再犯，經依法追訴處罰，縱其第3次（
        或第3次以上）再度施用毒品之時間，在初犯經觀察、
        勒戒或強制戒治執行完畢釋放5年以後，已不合於「5年
        後再犯」之規定，且因已於「5年內再犯」，顯見其再
        犯率甚高，原實施觀察、勒戒或強制戒治，已無法收其
        實效，即應依該條例第10條處罰（最高法院95年第7次
        及97年第5 次刑事庭會議決議參照）。查本件被告前因
        施用毒品案件，經送觀察勒戒執行完畢釋放後5 年內，
        仍因施用毒品犯行而遭訴追、判刑，是本件被告並不合
        於「5 年後再犯」之規定，揆諸上開說明，被告所為已
        符合毒品危害防制條第23條第2 項之所定之追訴要件，
        並無「初犯」規定之適用，自毋須再重新施予觀察、勒
        戒之處遇程序，而應直接訴追處罰。
    (二)核被告於99年4月30日上午5時許，同時施用海洛因、甲
        基安非他命之所為，係犯毒品危害防制條例第10條第1
        項施用第一級毒品及同條第2 項施用第二級毒品罪。被
        告於施用前持有第一、二級毒品之低度行為，應為施用
        之高度行為所吸收，不另論罪。其於前揭時、地將海洛
        因及甲基安非他命粉末摻入香菸內點燃吸食，而同時施
        用兩種毒品，係一行為觸犯二罪名，為想像競合犯，應
        從一重罪即施用第一級毒品罪處斷。
    (三)被告之前案紀錄，有臺灣高等法院被告前案紀錄表，及
        偵卷所附刑案資料查註紀錄表在卷可參。其於上開受有
        期徒刑宣告之案件執行完畢後5年內故意再犯本件有期
        徒刑以上之罪，為累犯，應依刑法第47條第1項之規定
        ，加重其刑。
    (四)爰審酌被告前有多次施用毒品之前科，復曾執行觀察勒
        戒之處分，猶未能戒除毒癮，而再為本件施用毒品之犯
        行，尚乏禁絕毒害之決心，惟其於本院審理時尚能坦認
        犯行，頗有悔悟之心，暨審酌被告之智識程度、素行紀
        錄等一切情狀，量處如主文所示之刑，以資儆懲。
四、如不服本判決應於收受判決後10日內向本院提出上訴書狀，
    並應敘述具體理由。其未敘述上訴理由者，應於上訴期間屆
    滿後20日內向本院補提理由書（須附繕本），切勿逕送上級
    法院。
據上論斷，應依刑事訴訟法第273條之1第1項、第299條第1項前
段、第310條之2、第454條第1項，毒品危害防制條例第10條第1
項、第2項，刑法第11條前段、第47條第1項、第55條，判決如主
文。
本案經檢察官賴志盛到庭執行職務。
中    華    民    國    99    年    8     月    31    日
                  刑事第七庭      法  官  黃玉齡
以上正本證明與原本無異。
如不服本判決，應於收受判決後10日內向本院提出上訴書狀，並
應敘述具體理由；其未敘述上訴理由者，應於上訴期間屆滿後20
日內向本院補提理由書（均須按他造當事人之人數附繕本「切勿
逕送上級法院」）。
中    華    民    國    99    年    8     月    31    日
                                  書記官  黃鏽金
附錄論罪科刑法條：
毒品危害防制條例第10條
施用第一級毒品者，處 6 月以上 5 年以下有期徒刑。
施用第二級毒品者，處 3 年以下有期徒刑。

司法院資訊處製作；財團法人民間司法改革基金會備份。
